【裁判字號】    89,交上易,1482
【裁判日期】    890516
【裁判案由】    過失傷害
【裁判全文】
臺灣高等法院臺中分院刑事判決          八十九年度交上易字第一四八二號
    上  訴  人  臺灣南投地方法院檢察署檢察官
    被      告  丁○○
右上訴人因被告過失致傷害案件，不服臺灣南投地方法院八十九年度交易字第二十七
號中華民國八十九年五月十六日第一審判決（起訴案號：臺灣南投地方法院檢察署八
十九年度偵字第三七二號），提起上訴，本院判決如左：
    主    文
原判決撤銷。
丁○○因過失傷害人，處有期徒刑伍月，如易科罰金以佰元折算壹日。
    事    實
一、丁○○於民國八十九年十月十八日，酒後 (依酒精濃度測試結果，未達違規程度
    ) 駕駛車牌號碼ＱＩ─二八六一號自用小客車，沿南投縣草屯鎮○○路由草屯鎮
    往南投市方向行駛，於同日二十三時十分許，行經南投縣草屯鎮○○路七四七巷
    口前之交叉路口時，本應注意減速慢行且該處標誌限速時速七十公里以下，行車
    速度，應依標誌之規定，不得超速，以避免危險之發生，而依當時情況天候雖陰
    、惟夜間有照明、路面狀態乾燥、無缺陷、無障礙物、視距良好，並無不能注意
    之情事，竟能注意而疏未注意，而超速以時速約九十公里速度急駛，適丙○○騎
    乘車牌號碼ＬＳＰ─七七七號機車搭載乙○○，由該處巷口附近之草溪路左側橫
    越草溪路中線後左轉往南投方向行駛 (起訴書誤為由該處巷口右轉駛出)，丁○○煞車不及，因而撞及丙○○所騎乘之機車，致該丙○○受有左肱骨開放性骨折
    合併橈骨神經麻痺、臉部擦傷、右肩擦挫傷、右小腿擦傷、雙手擦傷等傷害，乙○○受有四肢擦傷、胸部鈍傷等傷害。
二、案經丙○○、乙○○訴由臺灣南投地方法院檢察署檢察官偵查起訴。
    理    由
一、訊據被告丁○○對於前揭時、地酒後駕駛小客車，行經交岔路口，未遵守當地時
    速七十公里之限速及減速慢行，而仍以九十公里之高速超速急駛，致撞及穿越草
    溪路左轉由告訴人丙○○所騎乘，附載乙○○之機車，致告訴人等分別受有上開
    傷害之事實，業據被告供承不諱，核與告訴人丙○○、乙○○指述及證人戊○○
    證述之情節相符，復有南投縣警察局處理交通事故現場紀錄表、酒精測試表、道
    路交通事故調查報告表各一紙、肇事現場照片十三幀、曾漢棋綜合醫院八十八年
    十二月二十八日、八十九年一月一日診斷證明書各一紙附卷可稽。
二、按行車速度應依標誌之規定，不得超速行駛，道路交通安全規則第九十三條第一
    項定有明文，被告既駕駛汽車考領有駕駛執照，上述規則為其應注意並能注意之
    事項，且本件肇事路段，依當時情況天候雖陰、惟夜間有照明、路面狀態乾燥、
    無缺陷、無障礙物、視距良好，並無不能注意之情事，且為限速時速七十公里以
    下之路段，有道路交通事故調查表一紙註記明確，被告疏未注意上開規定，於酒
    後仍以時速九十公里之高速行駛於前開交岔路口以致肇事，顯有過失，本院卷附
    臺灣省車輛行車事故覆議鑑定委員會府覆議字第八九一四六四號鑑定意見書認：
    I被告酒後，行經閃光黃燈號誌交岔路口，未減速反嚴重超速行駛為肇事主因。
    II丙○○於夜間駕駛重機車，橫越道路後左轉未注意來往車輛，為肇事次因等語
    。
三、至本件告訴人所受傷勢是否達到重傷害一節，查刑法第十條第四項第四款所謂毀
    敗一肢以上之機能，係指一肢以上之機能完全喪失其效用而言，如臂骨雖經折斷
    ，但醫治結果仍能舉動而僅不能照常者，祇可認為減衰機能，要與毀敗全肢之機
    能有別，又毀敗一肢以上之機能，既設有專款規定，則傷害四肢之重傷，自以有
    被毀敗之情形為限，其同條第四項第六款所規定其他於身體或健康有重大不治或
    難治之傷害，即不包括傷害四肢在內，最高法院三十年度上字第四四五號著有判
    例，本件丙○○所受傷害是否達到重傷害，經本院函詢南雲醫院，該院固以八十
    九年九月二十八日南雲醫字第三五０號覆稱「．．現在左橈神經受損情況已完全
    恢復，僅剩左肘關節被因粉碎骨折及多次手術之故，目前僅能屈曲至九十度，長
    庚醫院再手術骨折處現仍未癒合，日後左肘關節屈曲機能經復健治療可能最多屈
    曲至一一０度 (正常應一五０度左右)，無法完全恢復原狀」等語，顯見丙○○
    左上肢之機能未達完全喪失其效用之毀敗程度甚明。
    本件事證明確，其犯行足堪認定，應依法論罪科刑。
四、核被告丁○○所為，係犯刑法第二百八十四條第一項之過失傷害罪。其一過失行
    為致被害人二人傷害，係一行為而觸犯數罪名，為想像競合犯，屬裁判上之一罪
    ，應依刑法第五十五條規定從一重處斷。原審予以論罪科刑固非無見，惟原判決
    就丙○○騎乘機車搭載乙○○，由上開巷口附近之草溪路左側橫越草溪路中線後
    左轉往南投方向行駛誤認為七四七巷口右轉駛出，且就告訴人丙○○就本件車禍
    之發生亦有過失部分未為認定均有未洽，應予撤銷改判。爰審酌被告酒後駕車、
    過失程度重大、所生之危害、同時致被害人二人傷害、未與被害人達成民事和解
    及犯罪後態度等一切情狀，量處如主文所示之刑，並諭知易科罰金之折算標準。
五、據上論結，應依刑事訴訟法第三百六十九條第一項前段、第三百六十四條、第二
    百九十九條第一項前段，刑法第二百八十四條第一項前段、第五十五條、第四十
    一條，罰金罰鍰提高標準條例第一條前段、第二條，判決如主文。
本案經檢察官甲○○到庭執行職務。
中      華      民      國    八十九     年      十       月    三十一  日
                                  臺灣高等法院臺中分院刑事第四庭
                                        審判長法  官  洪  耀  宗
                                              法  官  吳  重  政
                                              法  官  劉  登  俊
右正本證明與原本無異。
不得上訴。
                                              書記官  吳  麗  慧
中      華      民      國    八十九     年      十一     月     二     日
                                                  Ｉ


司法院資訊處製作；財團法人民間司法改革基金會備份。
